臺灣新北地方法院刑事裁定
                                    111年度撤緩字第162號
聲  請  人  臺灣新北地方檢察署檢察官
受  刑  人  陳政民





上列聲請人因受刑人犯業務侵占等案件，聲請撤銷緩刑之宣告（
111年度執聲字第899號），本院裁定如下：
    主  文
聲請駁回。
    理  由
一、聲請意旨略以：受刑人陳政民因犯業務侵占等案件，經臺灣
    臺北地方法院（下稱北院）以107年度審簡字第2195號(臺灣
    臺北地方檢察署【下稱北檢】107年度偵字第6769號)就「業
    務侵占部分判決處有期徒刑1年2月、行使偽造私文書得易科
    罰金部分判處應執行有期徒刑7月、行使偽造私文書不得易
    科罰金部分判處應執行有期徒刑1年5月，均緩刑5年」，於
    民國（下同）108年1月10日確定在案。詎渠竟於緩刑期前(
    即107年12月21日)及緩刑期內(即108年12月23日)分別再犯
    業務侵占罪，經本院於111年1月24日以111年度簡字第319號
    判處得易科罰金之有期徒刑6月，共2罪，應執行有期徒刑8
    月，於111年3月9日確定。受刑人因有上揭之犯罪事由，足
    認其不知悔悟自新，原宣告之緩刑難收其預期效果，而有執
    行刑罰之必要，合於刑法第75條之1第1項第1款及同條項第2
    款所定得撤銷緩刑宣告之原因，依刑事訴訟法第476條規定
    聲請撤銷前述緩刑之宣告等語。
二、按受緩刑之宣告而有緩刑前、緩刑期內因故意犯他罪，而在
    緩刑期內受6月以下有期徒刑、拘役或罰金之宣告確定，足
    認原宣告之緩刑難收其預期效果，而有執行刑罰之必要者，
    得撤銷其宣告，刑法第75條之1第1項第1款、第2款定有明文
    。又本條前於94年2月2日增訂立法意旨略以：關於緩刑之撤
    銷，現行法第75條第1項固已設有2款應撤銷之原因；至得撤
    銷緩刑之原因，則僅於保安處分章內第93條第3項與撤銷假
    釋合併加以規定，體例上不相連貫，實用上亦欠彈性，爰參
    酌德國及奧地利現行立法例增訂得撤銷緩刑之原因，其中現
    行關於緩刑前或緩刑期間故意犯他罪，而在緩刑期內受得易
    科罰金之有期徒刑之宣告者，列為應撤銷緩刑之事由，因認
    過於嚴苛，而排除第75條應撤銷緩刑之事由，移列至得撤銷
    緩刑事由，俾使法官依被告再犯情節，而裁量是否撤銷先前
    緩刑之宣告。其次，如有前開事由，但判決宣告拘役、罰金
    時，可見行為人仍未見悔悟，有列為得撤銷緩刑之事由，以
    資彈性適用，爰於第1項第1款、第2款增訂之。且本條採用
    裁量撤銷主義，賦予法院撤銷與否之權限，特於第1項規定
    實質要件為「足認原宣告之緩刑難收其預期效果，而有執行
    刑罰之必要」，供作審認之標準。亦即於「得」撤銷緩刑之
    情形，法官應依職權本於合目的性之裁量，妥適審酌被告所
    犯前後數罪間，關於法益侵害之性質、再犯之原因、違反法
    規範之情節是否重大、被告主觀犯意所顯現之惡性及其反社
    會性等情，是否已使前案原為促使惡性輕微之被告或偶發犯
    、初犯改過自新而宣告之緩刑，已難收其預期之效果，而確
    有執行刑罰之必要，此與刑法第75條第1項所定1款要件有一
    具備，即毋庸再行審酌其他情狀，應逕予撤銷緩刑之情形不
    同。
三、經查：
  ㈠受刑人陳政民因犯業務侵占罪及行使偽造私文書罪，前經北
    院以107年度審簡字第2195號判決就業務侵占罪判處有期徒
    刑1年2月，就行使偽造私文書罪分別判處8月、7月、4月(共
    5罪)、3月(共6罪)、2月(共10罪)，併就得易科罰金部分，
    定應執行有期徒刑7月，如易科罰金，以新臺幣1,000元折算
    1日；不得易科罰金部分，定應執行有期徒刑1年5月，均緩
    刑5年，並應依如附表所示支付方式，向告訴人大地假期旅
    行社有限公司支付如附表所示之金額，於108年1月10日確定
    （下稱前案）；又受刑人於緩刑前之107年12月21日及緩刑
    期間內之108年12月23日，分別另犯業務侵占罪案件，經本
    院以111年度簡字第319號判決分別判處有期徒刑6月，共2罪
    ，應執行有期徒刑8月，並於111年3月9日確定（下稱後案）
    等情，有上開刑事判決書2份、臺灣高等法院被告前案紀錄
    表1份附卷可稽，顯見受刑人確有分別於緩刑前、緩刑期內
    故意犯他罪，而在緩刑期內受6月以下有期徒刑之宣告確定
    ，而合於刑法第75條之1第1項第1款、第2款得撤銷緩刑之事
    由，固堪認定。惟揆諸前揭說明，仍應審酌本件有無「足認
    原宣告之緩刑難收其預期效果，而有執行刑罰必要」之情形
    ，以決定是否撤銷緩刑。
　㈡按刑罰以行為之人責任為基礎，就其行為本身之惡害程度予
    以非難評價，行為經法院評價為不法之犯罪行為，且為刑罰
    科處之宣告後，究應否加以執行，乃刑罰如何實現之問題。
    依現代刑法之觀念，在刑罰制裁之實現上，除經斟酌再三，
    認確無教化之可能，應予隔離之外，對於有教化、改善可能
    者，其刑罰執行與否，則應視刑罰對於行為人之作用而定。
    行為人是否有改善之可能性或執行之必要性，固係由法院為
    綜合之審酌考量，而法院於行使刑罰裁量之決定時，仍應受
    比例原則、公平原則、責罰相當原則之限制，所稱之比例原
    則，指行使此項職權判斷時，須符合客觀上之適當性、相當
    性與必要性之價值要求，用以維護法律授與裁量權之目的性
    及正當性。受刑人所犯前後案雖均有業務侵占案件，然受刑
    人於後案所犯2次業務侵占犯行所侵占告訴人之金額分別為3
    萬5,671元及3萬2,600元，金額非鉅，經本院判處各有期徒
    刑6月，應執行有期徒刑8月，與前案之刑度相較，後案判處
    之刑度顯輕微甚多，若因此撤銷前案之緩刑宣告，形成受刑
    人因犯較輕刑度之後案，卻須執行刑度較重之前案，揆諸前
    揭說明，刑罰之裁量顯然輕重失衡，難認符合適當性、相當
    性及必要性，殊非妥適。 　　
　㈢再查，受刑人於前案獲緩刑宣告之主因，乃其未曾受有期徒
    刑之宣告，素行良好，犯後亦坦承犯行，並於該案審理中已
    與告訴人公司已達成和解並實際賠償部分金額；而後案雖亦
    係犯業務侵占罪嫌，然亦坦承犯行，並已實際賠付該案告訴
    人之損害，後案判決亦衡酌被告於該案之犯罪所得，給予較
    輕刑度之刑，是受刑人雖法紀觀念淡薄，但仍非屬惡性重大
    而無法教化之人。又受刑人於緩刑期間亦有如附表所示方式
    按期給付賠償金一情，有玉山銀行、中國信託銀行匯款申請
    書、玉山銀行新臺幣匯款申請書影本及傳真共7份、本院111
    年7月21日電話紀錄查詢表1份附卷可稽，並經本院核閱北檢
    108年度執緩字第140號執行卷宗無誤，足見受刑人於前案中
    確有悔悟之意。於後案審理中，亦坦承2次業務侵占犯行並
    與後案之告訴人達成和解且已當庭如數賠償，經後案法院斟
    酌情節，判處各有期徒刑6月，應執行有期徒刑8月之刑度，
    業如前述，可徵後案之犯罪情節及主觀犯意所顯現之惡性均
    非屬重大，故得否僅憑受刑人在緩刑前及緩刑期內再犯後案
    ，即認其惡性重大，有高度之法敵對意識，難以改過遷善，
    而認前案之緩刑宣告已難收其預期效果，而有執行刑罰之必
    要，要非無疑。
  ㈣綜上，依卷內現存證據資料，無從認定「原宣告之緩刑難收
    其預期效果，而有執行刑罰之必要」，本院尚難僅憑受刑人
    於前案緩刑前及緩刑期內故意犯後案而在緩刑期內受刑之宣
    告確定乙節，即率將其前案之緩刑宣告撤銷。是聲請人聲請
    撤銷受刑人之緩刑宣告，即非有據，為無理由，應駁回之。
四、依刑事訴訟法第220條，裁定如主文。
中　　華　　民　　國　　111 　年　　7 　　月　　29　　日
                   刑事第十八庭   法  官   詹蕙嘉
上列正本證明與原本無異。
如不服本裁定，應於裁定送達後五日內敘明抗告理由，向本院提
出抗告狀。
                                  書記官   方志淵
中　　華　　民　　國　　111 　年　　8 　　月　　2 　　日
附表(即臺灣臺北地方法院107年度審簡字第2195號判決附表二)
陳政民應給付大地假期旅行社有限公司新臺幣貳佰玖拾伍萬肆仟
參佰玖拾陸元，給付方式：於民國一０七年十一月十五日前給付
新臺幣參拾萬肆仟參佰玖拾陸元，餘額新臺幣貳佰陸拾伍萬元部
分，自民國一０八年三月三十一日起，按年於每年三月三十一日
前各給付新臺幣伍拾參萬元，至全部給付完畢為止，如有一期未
履行，視為全部到期。